臺灣嘉義地方法院刑事判決
111年度訴字第60號
公  訴  人  臺灣嘉義地方檢察署檢察官
被      告  林俊銘




            莊源財



            黃育騰




上  一  人
選任辯護人  林浩傑律師
被      告  楊袁涼


選任辯護人  古富祺律師
            葉東龍律師
被      告  劉仁勝



選任辯護人  許洋頊律師
上列被告因違反廢棄物清理法案件，經檢察官提起公訴（109年
度偵字第9483號），本院合議庭裁定由受命法官獨任進行簡式審
判程序，判決如下：
    主  文
甲○○共同犯廢棄物清理法第四十六條第三款之非法提供土地堆置
、回填廢棄物罪，處有期徒刑陸月，如易科罰金，以新臺幣壹仟
元折算壹日；扣案之對講機貳臺，均沒收之；未扣案之犯罪所得
新臺幣參萬元沒收之，於全部或一部不能沒收或不宜執行沒收時
，追徵其價額。
乙○○犯廢棄物清理法第四十六條第四款前段之非法清理廢棄物罪
，處有期徒陸月，如易科罰金，以新臺幣壹仟元折算壹日；未扣
案之犯罪所得新臺幣貳萬柒仟元沒收之，於全部或一部不能沒收
或不宜執行沒收時，追徵其價額。
丙○○犯廢棄物清理法第四十六條第四款前段之非法清理廢棄物罪
，處有期徒陸月，如易科罰金，以新臺幣壹仟元折算壹日；未扣
案之犯罪所得新臺幣貳萬捌仟元沒收之，於全部或一部不能沒收
或不宜執行沒收時，追徵其價額。
丁○○共同犯廢棄物清理法第四十六條第四款前段之非法清理廢棄
物罪，處有期徒捌月；未扣案之犯罪所得新臺幣貳萬元沒收之，
於全部或一部不能沒收或不宜執行沒收時，追徵其價額。
戊○○共同犯廢棄物清理法第四十六條第四款前段之非法清理廢棄
物罪，處有期徒陸月，如易科罰金，以新臺幣壹仟元折算壹日。
緩刑貳年。
    犯 罪 事 實 及 理 由
一、本件犯罪事實暨證據，除犯罪事實及證據清單欄之「莊財源
    」均更正為「乙○○」，及犯罪事實欄一(二)第1行「丁○○」
    後補充「與戊○○共同基於之犯罪聯絡」，且證據部分補充「
    被告甲○○、乙○○、丙○○、丁○○、戊○○於本院準備程序及審理
    時之自白」(見本院卷第100至164、187至238頁)，餘均引用
    檢察官起訴書所載（詳如附件）。
二、論罪： 
(一)廢棄物清理法第46條第3款所稱「未經主管機關許可，提供
    土地回填、堆置廢棄物」，依其文義以觀，固係以提供土地
    者為處罰對象，然該條款所欲規範者應在於未經主管機關許
    可，提供土地、回填堆置廢棄物之行為，而非側重於土地為
    何人所有、是否有權使用，亦不問提供土地係供自己或他人
    堆置廢棄物。是凡以自己所有之土地，或有權使用（如借用
    、租用等）、無權占用之他人土地，以供自己或他人堆置廢
    棄物之行為，均有上開條款之適用，非謂該條款僅規定處罰
    提供自己之土地供他人堆置廢棄物而言，否則任意提供非屬
    自己或無權使用之土地供自己或他人堆置廢棄物，造成污染
    ，卻無法處罰，顯失衡平，當非該法為改善環境衛生，維護
    國民健康之立法目的（最高法院107年度台上字第66號判決
    意旨參照）。
(二)又廢棄物清理法所謂廢棄物之貯存、清除、處理之專用名詞
    定義係指：1.貯存：指事業廢棄物於清除、處理前，放置於
    特定地點或貯存容器、設施內之行為。2.清除：指事業廢棄
    物之收集、運輸行為。3.處理：指下列行為：①中間處理：
    指事業廢棄物在最終處置或再利用前，以物理、化學、生物
    、熱處理或其他處理方法，改變其物理、化學、生物特性或
    成分，達成分離、減積、去毒、固化或穩定之行為。②最終
    處置：指衛生掩埋、封閉掩埋、安定掩埋或海洋棄置事業廢
    棄物之行為。③再利用：指事業產生之事業廢棄物自行、販
    賣、轉讓或委託做為原料、材料、燃料、填土或其他經中央
    目的事業主管機關認定之用途行為，並應符合其規定者，業
    經事業廢棄物貯存清除處理方法及設施標準第2條第1項規定
    明確。又按廢棄物清理法第41條第1項前段既規定，從事廢
    棄物清除、處理業務者，應向直轄市、縣（市）主管機關或
    中央主管機關委託之機關申請核發公民營廢棄物清除、處理
    機構許可文件後，始得受託清除、處理廢棄物業務。則同法
    第46條第4款所謂未依第41條第1項規定領有廢棄物清除、處
    理許可文件，從事廢棄物貯存、清除、處理者，自不限於公
    、民營廢棄物清除處理機構，凡未領有許可證或核備文件而
    從事廢棄物貯存、清除、處理者，即足當之（最高法院92年
    度台上字第1213號判決意旨參照）。
(三)被告甲○○與真實姓名年籍不詳綽號「黑點」、「黑猴」之成
    年男子，未經主管機關之許可，由「黑點」以不詳方式提供
    嘉義縣○○鄉○○村○○○段00000地號土地予他人傾倒、掩埋廢棄
    物，核被告甲○○所為，係屬廢棄物清理法第46條第3款之非
    法提供土地堆置、回填廢棄物罪。又被告乙○○未領有廢棄物
    清除、處理許可文件，載運營建混合廢棄物至上開地號土地
    傾倒，即該當廢棄物清理法第41條第1項之「清除」及「處
    理」廢棄物之構成要件行為。另被告丙○○、丁○○、戊○○未領
    有廢棄物清除許可文件，載運營建混合廢棄物或廢木材之廢
    棄物，則係該當廢棄物清理法第41條第1項「清除」廢棄物
    之構成要件行為。是核被告乙○○、丙○○、丁○○、戊○○所為，
    均係犯廢棄物清理法第46條第4款前段之非法清除廢棄物罪
    。
三、被告甲○○與「黑點」、「黑猴」間，及被告丁○○與被告戊○○
    間，就前揭犯罪，有犯意聯絡及行為分擔，均為共同正犯。
四、最高法院104年度第9次刑事庭會議決議係針對同一被告未領
    有廢棄物清除、處理許可文件，於同一期間多次僱請不特定
    之不知情工人，載運一般事業廢棄物，至同一土地傾倒堆置
    、回填，而從事廢棄物之清除、處理之提案設題事例，所作
    成之統一見解。至法院受理之違反廢棄物清理法案件，是否
    具有集合犯之關係，仍應依具體個案事證為判斷。倘犯罪主
    體之共犯不同，犯罪時間相隔一段日期未部分重疊或密接，
    犯罪地點之清除、處理廢棄物之場所並不相同，犯罪行為之
    清除、處理廢棄物之手法態樣亦不一致，自不能僅因行為人
    始終未依同法第41條第1項規定領有廢棄物清除、處理許可
    文件，即認行為人前後所為之清除、處理廢棄物行為，均係
    「集合犯」一罪（最高法院108年度台上字第2027號判決意
    旨參照）。被告甲○○自民國109年10月某日起至同年10月27
    日為警查獲時止，數次與「黑點」、「黑猴」提供本件同一
    土地予他人傾倒、掩埋廢棄物，被告甲○○與「黑點」、「黑
    猴」，顯係基於單一之決意，在密切接近之一定時、地，持
    續實行堆置、回填廢棄物之複數行為，揆諸前揭實務見解，
    於刑法評價上應論以集合犯之包括一罪。
五、犯廢棄物清理法第46條第3款、第4款之罪之法定刑為「1年
    以上5年以下有期徒刑，得併科新臺幣1500萬元以下罰金」
    ，然同為該條款之罪，其原因動機不一，犯罪情節未必盡同
    ，所造成危害社會之程度亦屬有異，法律科處此類犯罪，所
    設之法定最低本刑卻同為必須監禁之1 年以上有期徒刑，不
    可謂不重。於此情形，倘依其情狀處以相當之得易科罰金之
    有期徒刑，即足以懲儆，並可達防衛社會之目的者，自非不
    可依客觀之犯行與主觀之惡性二者加以考量其情狀，是否有
    可憫恕之處，適用刑法第59條之規定酌量減輕其刑，期使個
    案裁判之量刑，能斟酌至當，符合比例原則。查本件被告甲○○雖從事非法提供土地堆置、回填廢棄物行為，被告乙○○、
    丙○○、丁○○、戊○○為從事非法清除廢棄物行為，然其等所堆
    置、回填、清除者並非具有毒性、危險性足以影響人體健康
    或污染環境之有害事業廢棄物，且被告5人均已委託合法業
    者處理，並清除完成，有嘉義縣環境保護局110年11月29日
    嘉環廢字第1100034784號函1份附卷可查（見偵卷第307至30
    8頁)，足見尚知悔悟，是其等侵害環境情節非屬嚴重，犯罪
    所生危害亦非鉅大，揆諸其違反廢棄物清理法之犯罪情節，
    核與一般違反本罪之惡性有間，本院認被告5人之犯罪情狀
    顯可憫恕，縱處以法定最輕本刑即有期徒刑1年，猶嫌過重
    ，而在客觀上足以引起一般人之同情，爰依刑法第59條之規
    定，各減輕其刑。
六、茲以行為人之責任為基礎，爰審酌被告丁○○前因違反廢棄物
    清理法案件，經臺灣雲林地方法院以106年度訴字第606號判
    決判處有期徒刑1年1月確定，於108年6月1日縮短刑期執行
    完畢出監，有臺灣高等法院被告前案紀錄表1份在卷可查，
    足見其素行非佳，詎被告5人未依廢棄物清理法規定領有廢
    棄物清除、處理許可文件，仍擅自從事本件堆置、回填、清
    除或處理廢棄物犯行，惟衡酌其等均坦承犯行，態度良好，
    並衡酌所堆置、回填、清除或處理者為一般事業廢棄物，廢
    棄物之數量、所生危害及所獲利益，且事後均已將前揭廢棄
    物清理完畢，暨⑴被告甲○○自陳高中畢業之智識程度，務農
    ，未婚，與父母同住；⑵被告乙○○自陳國中畢業之智識程度
    ，沒有固定工作，未婚，與太太、1個未成年未子女同住；⑶
    被告丙○○自陳高職畢業之智識程度，職業為砂石車司機，未
    婚，獨居，需照顧有身心障礙的哥哥；⑷被告丁○○自陳國中
    畢業之智識程度，職業為司機，離婚，有2個成年子女，與
    二姊同住；⑸被告戊○○自陳國中畢業之智識程度，職業為代
    班司機，未婚，獨居，及其等犯罪動機、手段、目的等一切
    情狀，各量處如主文所示之刑，並就被告甲○○、乙○○、丙○○
    、戊○○部分，均諭知易科罰金之折算標準。
七、查被告戊○○前未曾因故意犯罪受有期徒刑以上刑之宣告此有
    臺灣高等法院被告前案紀錄表1份在卷可參，其因一時思慮
    欠週而罹刑章，犯後坦承犯行，尚知悔悟，被告戊○○經此次
    刑之宣告，應知警惕而無再犯之虞，本院認其所受宣告之刑
    ，以暫不執行為適當，爰併諭知緩刑2年，以啟自新。
八、沒收部分：
(一)犯罪所用之物：
　⒈扣案之對講機2台，均係被告甲○○所有，用以供本件犯罪聯絡
    使用，為被告甲○○於本院審理時所自陳（見本院卷第198頁
    ），應依刑法第38條第2項前段規定，各諭知沒收之。
  ⒉扣案之挖土機1台，是被告甲○○向他人承租，並非被告甲○○、
    「黑點」、「黑猴」所有，業據被告甲○○於本院審理時供述
    在卷（見本院卷第198頁），且無積極證據證明確為被告甲○○、「黑點」、「黑猴」所有，復非違禁物，故不予宣告沒
    收之。
  ⒊扣案之車牌號碼000-0000號營業貨運曳引車、000-0000號自
    用半拖車，為被告乙○○所有；扣案之車牌號碼000-00號營業
    貨運曳引車、00-00號營業半拖車，其中曳引車為被告丙○○
    所有，半拖車為被告丙○○友人所有；扣案之車牌號碼000-00
    00號、000-0000號營業貨運曳引車、000-0000號、000-0000
    號營業半拖車，均為被告丁○○所有乙節，亦據被告乙○○、丙○○、丁○○、戊○○於本院審理時所坦承（見本院卷第200、202
    、204、206頁），上開車輛雖均係其等供本件犯罪所使用，
    惟考量車輛並非專供載運廢棄物或處理廢棄物之用，衡酌該
    車價格非低，且係被告乙○○、丙○○、丁○○平日之生財工具，
    認若宣告沒收該車，將有過苛之虞，故均不予宣告沒收之。
(二)犯罪所得：
　⒈沒收係以犯罪為原因之所有權剝奪，係人民財產權之合法干
    預，犯罪所得之沒收、追繳、追徵或抵償，性質為刑罰之應
    報，基於刑止一身原則，實際上無所得者，自無從剝奪沒收
    ，是共同正犯之犯罪所得，應以各該正犯各別實際所得為限
    ，於各該正犯主刑項下就原物諭知沒收，或就原物之替代價
    值利益加以追繳、追徵或抵償，不得諭知連帶沒收（最高法
    院104年度第13次刑事庭會議決議㈠、㈡參照）。
　⒉未扣案之新臺幣（下同）3萬元、2萬7,000元、2萬8,000元、
    2萬元，分別為被告甲○○、乙○○、丙○○、丁○○前揭犯罪之犯
    罪所得，此據其等於本院審理時供承可考（見本院卷第234
    頁），應依刑法第38條之1第1項前段規定，在其等所犯罪名
    項下，各諭知沒收之，於全部或一部不能沒收或不宜執行沒
    收時，再依同條第3項規定，追徵其價額
  ⒊被告丁○○指示被告戊○○一同前往載運廢棄物，被告丁○○雖約
    定要給予被告戊○○1,000元報酬，然被告丁○○尚未交付1,000
    元給被告戊○○等情，為被告戊○○於本院審理自陳（見本院卷
    第234頁），故被告戊○○尚未獲得報酬，且無積極證據證明
    其獲有利益，爰不予宣告沒收或追徵其價額。
據上論斷，應依刑事訴訟法第273條之1第1項、第299條第1項前
段、第310條之2、第454條第2項（依判決精簡原則，僅記載程序
法），判決如主文。
本案經檢察官陳睿明提起公訴，由檢察官劉達鴻到庭執行職務。
中　　華　　民　　國　　111 　年　　4 　　月　　29　　日
                  刑事第一庭  法  官  林家賢
以上正本證明與原本無異。
如不服本判決應於收受判決後20日內向本院提出上訴書狀，並應
敘述具體理由；其未敘述上訴理由者，應於上訴期間屆滿後20日
內向本院補提理由書（均須按他造當事人之人數附繕本）「切勿
逕送上級法院」。
中　　華　　民　　國　　111 　年　　4 　　月　　29　　日
                              書記官  張子涵
所犯法條：
廢棄物清理法第46條第3款、第4款
有下列情形之一者，處1年以上5年以下有期徒刑，得併科新臺幣
1千5百萬元以下罰金：
三、未經主管機關許可，提供土地回填、堆置廢棄物。
四、未依第41條第1項規定領有廢棄物清除、處理許可文件，從
    事廢棄物貯存、清除、處理，或未依廢棄物清除、處理許可
    文件內容貯存、清除、處理廢棄物。
附件：
臺灣嘉義地方檢察署檢察官起訴書
                                     109年度偵字第9483號
　　被　　　告　甲○○　
　　選任辯護人　吳宏輝律師
　　被　　　告　乙○○　
　　　　　　　　丙○○　
    上 一 被告
　　選任辯護人　林浩傑律師
　　被　　　告　丁○○　
　　選任辯護人　古富祺律師
　　          　葉東龍律師
　　被　　　告　戊○○　
上列被告等因違反廢棄物清理法案件，業經偵查終結，認應提起
公訴，茲將犯罪事實及證據並所犯法條分敘如下：
　　　　犯罪事實
一、甲○○與真實姓名年籍不詳綽號「黑點」、「黑猴」（上2人
    另案偵辦中）之成年男子，共同基於非法提供土地回填、堆
    置廢棄物之犯意，自民國109年10月某不詳時間起，以每車
    收取新臺幣（下同）18,000元之條件，由「黑點」提供嘉義
    縣○○鄉○○村○○○段00000地號土地，甲○○則負責聯繫、指引非
    法運載廢棄物之他人前往上開土地傾倒，再由「黑猴」或「
    黑點」在現場駕駛怪手將傾倒之廢棄物予以掩埋。莊財源、
    丙○○、丁○○、戊○○均明知從事廢棄物清除、處理業務，應向
    直轄市、縣（市）主管機關或中央主管機關委託之機關申請
    核發公民營廢棄物清除處理機構許可文件後，始得受託清除
    、處理廢棄物，竟基於非法清除廢棄物之犯意，分別為下列
    行為：
(一)莊財源於109年10月26日晚上6時30分許，駕駛其所有車牌號
    碼000-0000號營業貨運曳引車（靠行登記於○○交通有限公司
    ）連結其所有自用半拖車000-0000號（靠行登記於○○實業有
    限公司），至桃園市蘆竹區大新路旁，裝載營建混合廢棄物
    ，並自某真實姓名年籍資料均不詳之成年人處收受4萬5,000
    元（其中18,000元為接應者之處理費）後，依該人之指示，
    於翌（27）日下午5時許，駕駛上開裝載廢棄物車輛沿國道1
    號高速公路南下。另丙○○於109年10月25日下午2、3時許，
    駕駛其所有車牌號碼000-00號營業貨運曳引車（靠行登記於
    ○○交通企業有限公司）連結其所有營業半拖車00-00號（靠
    行登記於○○交通事業有限公司），以2萬8,000元之代價，至
    桃園市桃園區文中路某工地，收受營建混合廢棄物，並於同
    年月27日下午5時許，駕駛上開裝載廢棄物車輛與莊財源一
    同南下。嗣渠等陸續駕車駛抵嘉義縣民雄鄉交流道出口處，
    莊財源即使用無線電與甲○○聯繫，由甲○○駕駛車牌號碼000-
    0000號自小客車至嘉惠電廠附近路口與莊財源、丙○○會合，
    引領莊財源、丙○○駕車前往嘉義縣○○鄉○○村○○○段00000地號
    土地傾倒所運載之廢棄物。
(二)丁○○於109年10月27日下午1、2時許，在臺中市臺中港停車
    場，以2萬元之代價，受真實姓名、年籍均不詳自稱「阿壹
    」之成年男子委託運載非法清除之廢棄物，先由「阿壹」以
    曳引車之子車將廢棄木材吊至丁○○所有之車牌號碼000-0000
    、000-0000號營業半拖車（分別靠行登記於○○通運企業有限
    公司、○○通運企業有限公司）上，丁○○於同日下午3、4時許
    ，使用通訊軟體LINE聯繫戊○○與其一起駕駛上揭營業用曳引
    車載運該等廢木材至上述土地傾倒。迨同日晚上某時許，丁○○、戊○○分別駕駛車牌號碼000-0000號、000-0000號營業貨
    運曳引車（分別靠行登記於○○通運企業有限公司、○○通運企
    業有限公司）連結丁○○上述車號營業半拖車，載運上述廢木
    材沿西濱公路自彰化縣鹿港一路南下，嗣駛至嘉義縣民雄交
    流道附近民雄鄉正大路2段路旁，丁○○即以LINE聯繫甲○○，
    由甲○○駕車前來引導渠等前往上揭土地傾倒廢木材。
(三)嗣警接獲報案，於109年10月27日21時55分許，在嘉義縣○○
    鄉○○村○○○段00000地號土地上當場查獲莊財源將所運載之廢
    棄物傾倒於上開土地，及駕車運載廢棄物在旁等候傾倒之丙○○、駕車引導莊財源等2人前往上開土地之甲○○。嗣於同日2
    3時10分許，在嘉義縣民雄鄉北斗村162乙線與164線路口，
    查獲丁○○與戊○○駕駛上述車輛運載廢棄物，並查扣甲○○持用
    之對講機2台、挖土機1台、丁○○持用之IPHONE手機1支（含S
    IM卡）、丁○○、莊財源、丙○○分別所有000-0000號、000-00
    號、000-0000號、000-0000號營業貨運曳引車共4台、000-0
    000號自用半拖車1台、00-S9號、000-0000、000-0000號營
    業半拖車共3台（車輛均已發還），始悉上情。
二、案經嘉義縣警察局民雄分局報告偵辦。
　　　　證據並所犯法條
一、證據清單：
編號 證  據  清  單　　 待　 證　 事　 實 1 被告甲○○於警詢、偵查中之自白 (1)被告甲○○與真實姓名年籍不詳綽號「黑點」、「黑猴」共同基於非法提供土地回填、堆置廢棄物之犯意，自109年10月初某不詳時間起，以每車收取18,000元之條件，提供嘉義縣○○鄉○○村○○○段00000地號土地供他人傾倒廢棄物。 (2)被告甲○○於上述犯罪事實一(一)、(二)所載時間、地點，以手機、LINE通訊軟體與被告莊財源聯繫，進而引導莊財源、丙○○2人前往上述土地傾倒廢棄物。 (3)被告甲○○以LINE和被告丁○○聯繫，並伺機引導丁○○、戊○○2人駕車前往上述土地傾倒渠等所運載之廢棄物。 2 被告莊財源、丙○○於偵查中之自白 犯罪事實一（一）全部。 3 被告丁○○、戊○○於偵查中之自白 犯罪事實一（二）全部。 4 嘉義縣警察局民雄分局扣押筆錄暨扣押物品目錄表5份、車輛詳細資料報表10份、嘉義縣環境保護局稽查紀錄2份、現場及查扣物照片36張、被告丁○○、甲○○、戊○○LINE對話紀錄共11張 佐證被告甲○○於上述時間、地點，陸續聯繫、引導非法清除廢棄物之被告莊財源、丙○○、丁○○、戊○○等人將渠等所運載之廢棄物，運載至嘉義縣○○鄉○○村○○○段00000地號土地上傾倒。 
二、核被告甲○○所為，是犯廢棄物清理法第46條第3款之提供土
    地非法堆置、回填廢棄物罪嫌。被告莊財源、丙○○、丁○○、
    戊○○4人所為，都是犯廢棄物清理法第46條第4款前段之非法
    清除廢棄物罪嫌。被告甲○○所犯，與真實姓名年籍不詳綽號
    「黑點」、「黑猴」之人有犯意聯絡與行為分擔，請均以共
    同正犯論處。另扣案之物，分別係被告等人所有，且係供犯
    罪所用之物，請依法宣告沒收。末查被告莊財源、丙○○及丁○○分別收受4萬5,000元、2萬8,000元、2萬元代為清運廢棄
    物，為渠等所獲取之犯罪所得，而被告甲○○自承本案已自綽
    號「黑點」之人收取3萬元報酬，均未扣案，均請依刑法第3
    8條之1第1項前段之規定宣告沒收，於全部或一部不能沒收
    或不宜執行沒收時，追徵其價額。
三、依刑事訴訟法第251條第1項提起公訴。
　　此　致
臺灣嘉義地方法院
中　　華　　民　　國　 111　　年　　1 　　月　　10　　日
　　　　　　　　　　　　　　  檢　察　官　陳睿明
本件正本證明與原本無異。 
中　　華　　民　　國　 111　　年　　1 　　月　　19　　日
                              書  記  官  汪建宏